臺灣臺南地方法院刑事判決
109年度交訴字第244號
公  訴  人  臺灣臺南地方檢察署檢察官
被      告  沈寬林



選任辯護人  沈聖瀚律師
(法扶律師)          
上列被告因公共危險等案件，經檢察官提起公訴（109年度營偵
字第1724號），本院判決如下：
    主  文
沈寬林犯肇事致人傷害逃罪，處有期徒刑捌月。
被訴過失傷害部分，公訴不受理。
    事  實
一、沈寬林於民國109年8月14日16時許，駕駛車牌號碼000-0000號
    自用小客車，沿臺南市新營區明清街由西往東方向行駛，行經
    臺南市新營區明清街與秦漢街三岔路口，欲左轉進入秦漢街
    時，因疏未注意遵守交通規則，貿然跨越雙黃線且未讓幹線
    道車先行，提前左轉秦漢街，適有洪靖傑騎乘車牌號碼000-0
    00號普通重型機車，沿臺南市新營區秦漢街由北往南方向行駛
    至上開三岔路口，洪靖傑為閃避沈寬林所駕駛之車輛，緊急
    煞車而自摔倒地，並因而受有左側膝部挫傷合併擦傷、胸部
    挫傷、左側手肘挫傷合併擦傷、左側足部挫傷合併擦傷等傷
    害(過失傷害部分已撤回告訴，另為公訴不受理)。詎沈寬林
    應知已駕車肇事致人受傷，竟漠視該情，未施加援助或救護
    與留下任何聯絡方式，反因畏罪情虛，基於肇事逃逸之犯意，
    逕自駕駛前揭車輛離開現場而逃逸。
二、案經洪靖傑訴由臺南市政府警察局新營分局報告臺灣臺南地
    方檢察署檢察官偵查起訴。
    理  由
壹、有罪部分
一、證據能力方面
  ㈠按被告以外之人於審判外之言詞或書面陳述，除法律有規定
    者外，不得作為證據；又按被告以外之人於審判外之陳述，
    雖不符刑事訴訟法第159條之1至第159條之4之規定，而經當
    事人於審判程序同意作為證據，法院審酌該言詞陳述或書面
    陳述作成時之情況，認為適當者，亦得為證據，刑事訴訟法
    第159條第1項、第159條之5第1項分別定有明文。
  ㈡經查：本判決所引用屬於傳聞證據之部分，檢察官、被告及
    辯護人於審理時，對證據能力亦均表示無意見，基於尊重當
    事人對於傳聞證據之處分權，及證據資料愈豐富愈有助於真
    實發現之理念，本院審酌該等證據作成時情況，並無違法取
    證之瑕疵，且無顯不可信之情形，以之作為證據應屬適當，
    自均有證據能力。另外，非屬傳聞證據部分，其取得之程序
    合法，且與本案相關聯，自均具證據能力。
二、認定犯罪事實所憑之證據及理由
  ㈠訊據被告固坦承於上開時間，駕駛車牌號碼000-0000號自小
    客車，行經臺南市新營區明清街與秦漢街三岔路口，欲左轉
    進入秦漢街時，疏未注意遵守交通規則，貿然跨越雙黃線且
    未讓幹線道車先行，提前左轉秦漢街，適有洪靖傑騎乘車牌
  &0000; 號碼000-000號普通重型機車，沿臺南市新營區秦漢街
    由北往南方向行駛至上開三岔路口，洪靖傑為閃避沈寬林所
    駕駛之車輛，緊急煞車而自摔倒地，並因而受有前述左側膝
    部挫傷合併擦傷等傷害，且對於車禍發生後，未施加援助或
    救護，及留下任何聯絡方式，即逕向駕車離開現場等情，亦
    不爭執，惟矢口否認有肇事逃逸之意，辯稱：我沒有撞到告
    訴人，我也沒有看到告訴人受傷，且我也有停下來查看，是
    告訴人先將機車牽走後我才走的云云；其辯護人則辯護稱：
    刑法第185條之4駕駛動力交通工具肇事，其所謂「逃逸」係
    指行為人主觀上對其駕駛動力交通工具肇事致人死傷已有認
    識，客觀上並有擅自離開肇事現場之行為，本案被告於案發
    當天，駕駛汽車於臺南市新營區明清街往東行駛，途經該街
    與秦漢街口，顯示左轉方向燈並作左轉，剛轉入秦漢街時即
    發現告訴人駕駛普通重型機車於秦漢街直行，而立刻停止行
    駛，為靜止狀態，然告訴人於騎乘普通重型機車時，僅顧著
    看望其於普通重型機車腳踏墊上之寵物，而疏未注意車前狀
    況、未減速慢行，而未發現被告，當發覺時，始緊急煞車而
    失控摔倒，並於摔倒後立即自行牽其所駕駛之普通重型機車
    至路邊，被告有將車窗搖下與告訴人對話，因為被告本身行
    動不方便，在告訴人倒地後，認為兩車沒有發生碰撞，沒有
    發生車禍，告訴人又將機車牽到旁邊，被告以為沒有狀況，
    才離開現場，並無肇事逃逸之故意云云。
　㈡經查：
　⒈上開被告不爭執事項，除據被告坦認屬實外，並經證人即告
    訴人洪靖傑於警詢及偵查中指訴綦詳。此外，復有臺南市政
    府警察局新營分局道路交通事故現場圖、道路交通事故調查
    報告表㈠㈡、衛生福利部新營醫院診斷證明書、ANP-6726車輛
    詳細資料報表、車損及監視器翻拍照片14張、及臺南市車輛
    行車事故鑑定委員會109年12月4日南市交鑑字第1091489322
    號函暨所附南鑑0000000案鑑定意見書等在卷可資參佐，此
    部分事實洵堪認定。
　⒉本案爭點為：車禍發生後，被告是否知悉告訴人已受傷，為
    逃避自己之救護義務及賠償責任，因而駕車離開現場。
　⑴依證人即告訴人洪靖傑於警詢所稱：109年8月14日16時許，
    我騎駛XT3-455號重機車腳踏墊上承載一隻狗，從新營區秦
    漢街往金華路方向行駛，當時經過秦漢街與明清街口時，一
    台汽車車號000-0000從明清街左轉秦漢街，我看到他左轉時
    ，就馬上按煞車但來不及停下來，導致我車子滑行至對方車
    頭前面的車牌下方，但沒有碰撞到，旁邊就有人過來幫我把
    機車牽起來並扶我到路旁，對方就駕車離去，我當下馬上報
    案並請警方到現場處理，事後我自行至新營醫院就醫；我受
    傷部分就是左側膝部挫傷合併擦傷、胸部挫傷、左側手肘挫
    傷合併擦傷、左側足部挫傷合併擦傷等部位受傷、及於偵查
    中證述：當時我騎摩托車沿著秦漢街由北往南方向行駛，行
    經上開路口時，被告突然從明清街轉到秦漢街，我反應不及
    煞車跌倒，被告也沒有下車察看，是附近工地的人將我扶起
    來的，被告看到我站起來後他就開走了。我當時傷勢很明顯
    ，有擦挫傷，手有流血等語。再參以附卷監視器光碟一片及
    偵查中之勘驗筆錄，可知車禍發生後，附近工作之路人均過
    來協助、攙扶倒地之告訴人，衡情，告訴人摔倒力道應該非
    輕，否則，附近工作之路人亦不至於放下工作趕緊過來協助
    。處此情形下，常人理當可預見告訴人可能受傷。況且，
　　再參以卷附衛生福利部新營醫院109年10月20日新營醫行字
    第1090001072號函暨所檢附案發當天，告訴人之傷勢照片，
    照片中明顯可見在左側膝蓋及左側足部有擦、挫傷等傷，及
    對照案發後員警在現場所拍攝之照片，告訴人當天係穿著膝
    上短褲及拖鞋，是以告訴人當天之穿著及所受傷勢部位，一
    般人均可輕易及清楚看到告訴人已然受傷，被告辯稱兩車沒
    有發生碰撞，不知道告訴人有受傷云云，顯屬卸責之詞。又
    依上開告訴人之證述及偵查中之勘驗筆錄，可知事故發生後
    ，告訴人僅係將機車移動到路旁，並未離開現場，衡諸常情
    ，告訴人已因車禍而造成身體多處受傷，其移動機車之動作
    ，一般人應可理解此舉僅係擔心影響其他人之行車往來，當
    不至於會誤認為係不需救護，或同意肇事者離開，是辯護人
    辯護稱係被告誤以為無狀況云云，同亦違反常情，亦無足採
    。
　⑵綜上所述，本件車禍之發生，既肇因於被告之過失，縱使告
    訴人亦有部分過失，然仍無礙被告對本件車禍所成之傷害及
    損害負有救護及賠償之義務，而被告領有普通小客車之駕駛
    執照，此有被告之證號查詢汽車駕駛人資料在卷足稽，對於
    汽車駕駛人所應遵循之相關交通規則及對於交通安全所負之
    義務，自當知悉明瞭。然被告見告訴人因本件車禍受傷後，
    竟未為任何救護，或留下聯絡方式，在未徵得告訴人同意前
    即逕自駕駛離去，顯然有逃避救護及賠償之意。本案事證明
    確，被告犯行洵堪認定。　
三、論罪科刑
　㈠核被告所為，係犯刑法第185條之4肇事逃逸罪。被告所犯上
    開之罪，法定最低刑度為1年以上有期徒刑，然考量告訴人
    所受傷勢為擦挫傷，傷害程度非十分嚴重，且被告已與告訴
    人達成調解，賠償告訴人之損失，有臺南市新營區調解委員
    會調解書一份在卷可稽，本院若逕處以最低刑度即有期徒刑
    1年，衡諸一般社會觀念，顯然過重，客觀上不無可憫，爰
    依刑法第59條規定減輕其刑。
　㈡爰審酌被告駕車疏未注意遵守交通規則，以致肇生事故，本
    應停車察看，並為必要之救護，竟擅自駕車離開現場，漠視
    法令規範，所為實無可取，兼衡被告犯後坦認部分犯行，及
    已與告訴人達成調解之態度，國中肄業之教育程度，現無業
    之家庭經濟狀況等一切情狀，量處如主文所示之刑。
貳、公訴不受理部分
一、公訴意旨略以：沈寬林於109年8月14日16時許，駕駛車牌號
  &0000; 碼000-0000號自用小客車，沿臺南市新營區明清街由
西往東
    方向行駛，行經臺南市新營區明清街與秦漢街三岔路口，欲
    左轉進入秦漢街時，因疏未遵守交通規則，貿然跨越雙黃線
    且未讓幹線道車先行，提前左轉秦漢街，適有洪靖傑騎乘車
    牌號碼000-000號普通重型機車，沿臺南市新營區秦漢街由
    北往南方向行駛至上開三岔路口，洪靖傑為閃避沈寬林所駕
    駛之車輛，緊急煞車而自摔倒地，致洪靖傑因而受有左側膝
    部挫傷合併擦傷、胸部挫傷、左側手肘挫傷合併擦傷、左側
    足部挫傷合併擦傷等傷害。因認沈寬林涉犯刑法第284條前
    段過失傷害罪。
二、按告訴乃論之罪，告訴人於第一審辯論終結前得撤回其告訴
    ，又告訴經撤回者，應諭知不受理之判決，刑事訴訟法第23
    8條第1項、第303條第3款分別定有明文。
三、經查：告訴人洪靖傑告訴被告過失傷害案件，起訴書認係觸
    犯刑法第284條前段之罪，依同法第287條規定，須告訴乃論
    。茲據告訴人具狀撤回告訴，依照首開說明，爰諭知不受理
    之判決。　　
據上論斷，應依刑事訴訟法第299 條第1 項前段、第303條第3款
，刑法第185條之4、第59條，判決如主文。
本案經檢察官李政賢提起公訴，檢察官黃慶瑋到庭執行職務。
中　　華　　民　　國　　110 　 年　　5 　　月　　5　　日
　　　　　　　　　刑事第十二庭  法　官　包梅真
　　　　　　　　　
　　　　　　　　　              法  官  莊政達
　　　　　　　　　
　　　　　　　　　              法  官  陳貽明
以上正本證明與原本無異。
如不服本判決應於收受本判決後20日內向本院提出上訴書狀，並
應敘述具體理由。其未敘述上訴理由者，應於上訴期間屆滿後20
日內向本院補提理由書狀（均須按他造當事人之人數附繕本）「
切勿逕送上級法院」。 
　　　　　　　　　　　　　　　　書記官　薛雯庭
中　　華　　民　　國　　110 　年　　5 　　月　　5 　　日
附錄法條：
中華民國刑法第185條之4（肇事遺棄罪）
駕駛動力交通工具肇事，致人死傷而逃逸者，處1年以上7年以下
有期徒刑。